# 特殊股权投资的确认与分类

提问人：rszjf 时间：2023-10-20 21:47:51
《监管规则适用指引——会计类第 1 号》案例：
投资方与被投资方约定，若被投资方未能满足特定目标，投资方有权要求按投资成本加年化10%收益（假设代表被投资方在市场上的借款利率水平）的对价将该股权回售给被投资方。该回售条款导致被投资方存在无法避免向投资方交付现金的合同义务。
《金融工具列报准则》第三章：
第十六条 符合金融负债定义，但同时具有下列特征的可回售 工具，应当分类为权益工具：（一）赋予持有方在企业清算时按比例份额获得该企业净资产的 权利。这里所指企业净资产是扣除所有优先于该工具对企业资产要求 权之后的剩余资产；这里所指按比例份额是清算时将企业的净资产分 拆为金额相等的单位，并且将单位金额乘以持有方所持有的单位数量。（二）该工具所属的类别次于其他所有工具类别，即该工具在归 属于该类别前无须转换为另一种工具，且在清算时对企业资产没有优 先于其他工具的要求权。（三）该工具所属的类别中（该类别次于其他所有工具类别）， 所有工具具有相同的特征（例如它们必须都具有可回售特征，并且用 于计算回购或赎回价格的公式或其他方法都相同）。（四）除了发行方应当以现金或其他金融资产回购或赎回该工具 的合同义务外，该工具不满足本准则规定的金融负债定义中的任何其 他特征。（五）该工具在存续期内的预计现金流量总额，应当实质上基于该工具存续期内企业的损益、已确认净资产的变动、已确认和未确认 净资产的公允价值变动（不包括该工具的任何影响）。
求助陈版及各位老师，感谢：1-案例是否符合准则十六条描述的情形，从而单体计入权益工具，合并重分类为金融负债？2-第十六条、（三）我有两种理解，已上述案例为例，其一，具有回售权的投资方股份为一类，该类别没有次于其他普通股，所以不适合十六条情况；其二，具有回售权的投资方股份于其他普通股为一类，该类别次于其他所有工具，故适用第十六条。哪个理解是对的？

回答人：chenyiwei
1 、因为被投资方直接承担支付义务，且该义务的金额（本金+利息）与本企业股份的公允价值无关，故不属于金融工具列报准则所指的特殊金融工具，被投资方应就其承担的回购自身权益工具的合同义务，按照金融工具列报准则第十一条规定确认金融负债。不适用该准则第十六条规定。
2 、依据金融工具列报准则第十六条规定在发行方报表中列作权益工具的特殊工具，第十六条中可以列作发行方权益工具的可回售工具，一般是指开放式（包括仅在特定期间开放赎回）的基金份额。